【裁判字號】    98,上易,1863
【裁判日期】    980911
【裁判案由】    竊盜
【裁判全文】
臺灣高等法院刑事判決                98年度上易字第1863號
上  訴  人
即  被  告  乙○○
                    （現另案於臺灣基隆監獄執行中）
上列上訴人因竊盜案件，不服臺灣基隆地方法院98年度易字第13
2號，中華民國98年4月21日第一審判決（起訴案號：臺灣基隆地
方法院檢察署98年度偵字第425 號），提起上訴，本院判決如下
：
    主  文
上訴駁回。
    事實及理由
一、本案經本院審理結果，認第一審以上訴人即被告乙○○共同
    犯刑法第321 條第1項第2款踰越安全設備竊盜罪（原判決將
    「踰越」誤繕為「逾越」，應予更正），累犯，處有期徒刑
    7 月，認事用法及量刑均無不當，應予維持，並引用第一審
    判決書記載之事實、證據及理由（如附件）。
二、被告上訴意旨略以：伊於96年間因債務之故，與友人結怨，
    嗣因友人至家中尋仇，伊為躲避友人，而攀爬至本件被害人
    甲○○家中請求協助，且獲甲○○資助500 元車資離去。伊
    於97年1 月29日後某日，搭乘友人之弟即共同被告陳建成騎
    乘之車輛返回長安街住處途中，曾將上情告知陳建成，怎知
    過數日陳建成即至甲○○家中行竊，並誣指伊授意行竊並代
    為處理贓物，且言及伊帶同陳建成查看甲○○住家環境，實
    則伊未帶陳建成查看甲○○住家環境，亦未處理陳建成竊得
    之贓物，伊除見過紙幣外，根本不曾見過其他贓物；陳建成
    乃稱其父親過世時遺留一批多國紙幣，因其即將入監服刑，
    詢問伊有無地方可以兌現以貼補家用，當日為晚上，銀行已
    關門，伊遂建議陳建成至銀樓試兌，伊在陳建成要求下陪其
    前往基隆市金鷹銀樓，因見陳建成遲疑不敢進入銀樓，心想
    紙幣來源是否有問題，拒絕由伊進入銀樓兌換，待陳建成由
    銀樓出來後，聽其說已換好了，但伊未見其手拿現金，又事
    不關己，所以未詳細問明；又陳建成原居住在百福社區，距
    被害人甲○○住處，僅幾分鐘路程，對被害人附近地勢環境
    相當明瞭，且聽聞伊如何躲債，若起盜心，根本無庸他人帶
    其探查地形；陳建成自行投案自首，係透過友人侯慶雄代為
    介紹員警為其製作筆錄，伊與侯慶雄嫌隙甚深，侯慶雄藉機
    報復，遂要陳建成於製作筆錄時，攀誣伊涉案，並在製作筆
    錄前，與警方達成協議，可見侯慶雄與員警私交甚篤。原審
    依陳建成矛盾不實之供述，對伊處以刑責，伊深感蒙受冤屈
    云云。第按：證據之取捨及證據之證明力如何，由事實審法
    院自由判斷，此項自由判斷職權之行使，倘係基於日常生活
    經驗所得之定則者，即屬合於經驗法則。若本於理則上當然
    之定則所為之論斷，即為合乎論理法則，均不容任意指摘為
    違法或不當（最高法院30年上字第597 號判例、91年度台上
    字第2395號、87年度台上字第2168號、85年度台上字第4531
    號、83年度台非字第318 號、83年度台上字第1008號等判決
    可資參照）。原審認定被告確有原判決事實欄所載之犯行，
    已依憑共同被告陳建成於偵查及原審中之結證及被害人甲○
    ○於警詢中之證述，參合被告不諱曾告知進入甲○○家中之
    情形，及事後偕共同被告陳建成至銀樓兌換竊得之外幣等供
    述逐一敘明得心證之理由，核無任何憑空推論之情事，所為
    論斷，亦與經驗法則、論理法則，均屬無違。被告雖否認授
    意行竊，且辯稱事前係因躲債而侵入甲○○家中，事後僅帶
    陳建成至銀樓兌換其父遺留之外幣，不知其為贓物，亦不曾
    代為處理其他贓物，陳建成係受人支使誣指伊授意行竊云云
    ，無非執已經原審指駁並摒棄不採之辯解，重為事實上之爭
    辯，已不足以動搖原判決之本旨甚明；矧其就利己之辯解又
    無何舉證以供調查，自難信其辯解屬實。此外，被告於本院
    審理中猶稱本件有繩索扣案，請求鑑定其上有無被告之指紋
    云云。惟遍閱全案卷證，未見有被告所稱之繩索扣案，原判
    決亦未認定被告與陳建成共同攀繩行竊，被告此一證據調查
    之聲請，既無調查之可能，亦無調查之必要，是未允所請，
    附此敘明。綜上，本件被告上訴為無理由，應予駁回。
據上論結，應依刑事訴訟法第368條、第373條，判決如主文。
本案經檢察官楊秀蘭到庭執行職務。
中    華    民    國    98    年    9    月    11     日
                  刑事第十二庭審判長法  官  蔡永昌
                                    法  官  陳榮和
                                    法  官  蔡新毅
以上正本證明與原本無異。
不得上訴。
                                    書記官  賴立旻
中    華    民    國    98    年    9     月    11    日
※附件
臺灣基隆地方法院刑事判決               98年度易字第132號
公  訴  人  臺灣基隆地方法院檢察署檢察官
被      告  乙○○  男  34歲（民國○○年○月○○日生）
                    身分證統一編號：Ｚ000000000號
                    住基隆市○○區○○街286巷96號5樓
                    現於臺灣基隆監獄
上列被告因竊盜案件，經檢察官提起公訴（98年度偵字第425號
），本院判決如下：
    主    文
乙○○共同逾越安全設備竊盜，累犯，處有期徒刑柒月。
    犯罪事實
一、乙○○前於民國96年間，因持有毒品案件，經本院以96年度
    基簡字第937號判處有期徒刑3月確定，於97年1月29日執行
    完畢。竟仍不知悔改，因友人陳建成於97年2月25日上午，
    至其位於基隆市○○區○○街286巷96號5樓住處聊天，兩人
    言談間，乙○○得知陳建成缺錢花用，竟基於竊盜之共同犯
    意聯絡，向陳建成提議稱「報一條小條的給你賺（台語），
    之前曾至隔壁基隆市○○區○○街286巷92號4、5樓鄰居甲
    ○○住處避債，他家應該很有錢」，並帶同陳建成至該住處
    頂樓，告知陳建成如何進入甲○○家，陳建成當時未置可否
    。同日下午乙○○與陳建成一同返回陳建成住處後，乙○○
    再次向陳建成提議可至甲○○家行竊，並告知「那間人家應
    該要晚上6、7點才有人回來，平常家裡沒人」等語，增強陳
    建成犯案之信念，旋即由陳建成獨自一人於同日15時許，前
    往上開甲○○住處，利用乙○○告知之方式，順利由基隆市
    七堵區○○街286巷92號5樓後陽台未上鎖之氣窗攀爬踰越進
    入屋內（侵入住宅部分未據告訴），竊取甲○○所有之手機
    2支、外國紙鈔、金項鍊2條、筆記型電腦1台及勞力士手錶1
    支等物，得手後以電話告知乙○○，並在其住處將上開外國
    紙鈔、金項鍊、手錶等贓物交予乙○○變賣，乙○○並將部
    分贓款新台幣（下同）2萬餘元分予陳建成。嗣因陳建成於
    同年3月2日至基隆市警察局第三分局偵查隊自首，始查悉上
    情（陳建成部分由本院另行審結）。
二、案經基隆市警察局第三分局報告臺灣基隆地方法院檢察署檢
    察官偵查起訴。
    理    由
一、按除簡式審判程序、簡易程序及刑事訴訟法第376條第1款、
    第2款所列之罪之案件外，第一審應行合議審判，刑事訴訟
    法第284條之1修正條文定有明文。本件被告乙○○所犯者係
    屬刑事訴訟法第376條第2款所列之罪，依法獨任進行審理程
    序，合先敘明。
二、又按現行刑事訴訟法為保障被告之反對詰問權，排除具有虛
    偽危險性之傳聞證據，以求實體真實之發見，於該法第159
    條第1項明定被告以外之人於審判外之言詞或書面陳述，除
    法律有規定者外，不得作為證據。而刑事訴訟法第159條之1
    至159條之4有傳聞法則之例外規定，且被告以外之人於審判
    外之陳述，雖不符前4條之規定，而經當事人於審判程序同
    意作為證據，法院審酌該言詞陳述或書面陳述作成時之情況
    ，認為適當者，亦得為證據；當事人、代理人或辯護人於法
    院調查證據時，知有第159條第1項不得為證據之情形，而未
    於言詞辯論終結前聲明異議者，視為有前項之同意，刑事訴
    訟法第159條之5定有明文。本件檢察官、被告並未就被告以
    外之人於審判外之陳述有所爭執，且迄於言詞辯論終結前，
    均未主張有刑事訴訟法第159條第1項不得為證據之情形，是
    應認已同意作為證據，且經本院審酌後，認無不適當之情形
    ，應認均有證據能力。
三、訊據被告乙○○固坦承曾告知共犯陳建成有關其至鄰居甲○
    ○住處避債之過程，並曾隨共犯陳建成至基隆市某銀樓變賣
    外幣，惟矢口否認有何共同竊盜犯行，辯稱：「只是單純告
    訴陳建成至甲○○家避債的經過，沒有要陳建成去甲○○家
    行竊，陪同陳建成去賣外幣也是陳建成說他說快要去執行（
    徒刑）了，家中經濟狀況不佳，他父親有留一些外幣給他，
    他叫我問看看有沒有地方可以賣，我才找朋友開車陪陳建成
    一起去賣，是陳建成自己進去銀樓，我不知道他有沒有賣成
    功」云云。惟查：
  (1)共犯陳建成係因被告乙○○之告知，並指出進入被害人甲○
    ○住處之方式及適宜之下手時間，始至甲○○住處行竊，得
    手後更將部分贓物交予被告乙○○處理變賣等情，業據證人
    即共犯陳建成於偵訊及本院審理中結證明確，其證稱「（檢
    察官問：你如何知道可以去甲○○住處行竊？乙○○跟我說
    的，乙○○是在我行竊的當天跟我說的，他是下午在我家跟
    我說的，我跟他說我最近經濟狀況不好，很缺錢，乙○○就
    跟我說『報一條小條的給你賺』（以台語說），用台語說『
    我之前躲人家債的時候，躲到隔壁棟人家家裡，他人很好，
    告訴我討債的人在樓下，還給我五百元坐車，應該很有錢。
    』講完之後，我跟他一起出門，我騎車載他去找朋友，我就
    自己去那個地方行竊。（檢察官問：你騎車載他去找朋友的
    路上，你有無跟乙○○提到要去行竊？）他在我家的時候，
    我們就有講到，他講完那些話之後，他還有跟我說『那間家
    裡的人應該要晚上6、7點才會回來，平常家裡都沒有人』（
    檢察官問：乙○○有無跟你說要如何進入屋內行竊？）有，
    他有告訴我從樓頂爬過去，從甲○○住處地下室走樓梯上去
    頂樓，乙○○家與甲○○家是同一棟，可以直接走到地下室
    。乙○○不只跟我講過一次這件事，之前有一次我載他回家
    ，他就跟我說過我剛剛陳述的那一段話，後來他在我家再跟
    我講一次之後，我就馬上去行竊。（檢察官問：乙○○有無
    指給你看如何進入甲○○家？）有，就是我載乙○○回家的
    那一次，他帶我去看，看完之後我們又一起回到我家，在我
    家又跟我提一次，過沒多久，我就騎車載乙○○去找他朋友
    ，我就自己一個人去行竊，這些都是同一天的事情。（檢察
    官問：贓物有無分給乙○○？）有，偷完回來之後我馬上打
    電話給乙○○，他馬上就到我家找我，到我家之後我直接跟
    他說我剛剛我有去，這些東西要如何處理，我把偷回來的東
    西拿給他看... 後來外幣有處理掉，他有拿大約2萬元給我
    ，他還跟我說勞力士錶及金項鍊是假的，筆電是我自己賣給
    朋友、行動電話是我自己丟棄，勞力士錶及金項鍊他都沒有
    還給我。（審判長問：有無與乙○○一同到愛三路的金鷹銀
    樓賣紙鈔？）我跟他一起到外面，但我沒有進去換。過程是
    我將贓物交給乙○○之後，他都沒有跟我聯絡，我找到他後
    ，他紙幣還在身上，還沒有換成台幣，我問他為何還沒有換
    成台幣，他說沒那麼好處理，然後他說要去金鷹銀樓換換看
    ，他進去、我在車上，他從銀樓出來之後，在車上拿錢給我
    ，分兩次拿，第一次拿壹萬元左右，第二次隔了幾天後，是
    我打電話給他，他叫我去汐止找他，她又拿了壹萬多元給我
    」等語明確（見本院卷第40-46頁），證人即共犯陳建成就
    其所為上開竊盜犯行，係於員警查獲前，自行至警局自首，
    已有接受法律制裁之決心，並無再行誣指攀陷被告乙○○之
    必要；又觀以證人即被害人甲○○於警詢中證稱被告乙○○
    之前因避債侵入其住處之方式，與共犯陳建成此次進入甲○
    ○家行竊之方式完全相同（見偵查卷第4-5頁），而共犯陳
    建成與被害人甲○○住處無地緣關係，倘非被告乙○○之告
    知，共犯陳建成並無特別挑選被害人甲○○住處下手行竊之
    動機；且雖查無被告乙○○或共犯陳建成至金鷹銀樓典當之
    紀錄，然其2人均不否認曾至該處兌換外幣等節，在在可證
    證人即共犯陳建成上開證述應與事實相符，而值採信。
  (2)按以自己共同犯罪之意思，參與實施犯罪構成要件以外之行
    為，或以自己共同犯罪之意思，事先同謀，而由其中一部分
    人實施犯罪之行為者，均屬共同正犯；亦即2人以上以共同
    犯罪之意思，事前同謀，推由其中部分之人實施，其未參與
    實施之共謀者，為學說上所稱之「共謀共同正犯」，依司法
    院大法官釋字第109號解釋，仍成立共同正犯，本件被告乙
    ○○事前向共犯陳建成提供可資行竊之對象、甚至明確指出
    進入被害人住處之方式及適宜之下手時機，事後一同分贓，
    係以自己共同犯罪之意思，事先同謀，推由共犯陳建成下手
    行竊，進而共享犯罪成果，顯已逾越為他人犯罪提供助力之
    幫助犯範圍，揆諸前揭說明，雖為親自下手行竊，仍應屬共
    同正犯。
  (3)本件事證明確，被告犯行堪以認定。
四、按氣窗當係屬防盜之安全設備，是核被告乙○○所為，係犯
    刑法第321條第1項第2款之逾越安全設備竊盜罪。被告乙○
    ○就上開犯行，與共犯陳建成有犯意聯絡及行為分擔，為共
    同正犯，公訴人認被告乙○○僅係提供助力之幫助犯，尚有
    未洽，復予敘明。被告乙○○有如犯罪事實欄所示刑案之執
    行情形，此有台灣高等法院被告全國前案紀錄表在卷可按，
    其受有期徒刑之執行完畢後，5年內再犯本案有期徒刑以上
    之罪，為累犯，應依刑法第47條第1項規定加重其刑。爰審
    酌被告已有侵害財產犯罪前科、素行欠佳（見卷附台灣高等
    法院被告前案紀錄表）、正值壯年，卻不思以正當方式獲取
    財物之犯罪動機，於犯行中擔任之角色，並考量其犯罪後飾
    詞狡辯、態度欠佳等一切情狀，量處如主文所示之刑，以資
    懲儆。
據上論斷，應依刑事訴訟法第284條之1、第299條第1項前段，刑
法第28條、第321條第1項第2款、第47條第1項，判決如主文。
本案經檢察官鄭雅方到庭執行職務。
中    華    民    國    98    年    4     月    21    日
                  刑事第三庭法    官  陳姵君
以上正本證明與原本無異。
如不服本判決應於收受本判決後10日內向本院提出上訴書狀，其
未敘述上訴理由者，並得於提起上訴後10日內向本院補提理由書
狀（均須按他造當事人之人數附繕本）「切勿逕送上級法院」。
中    華    民    國    98    年    4     月    21    日
                            書 記 官  王佩珠
附錄論罪科刑法條：
中華民國刑法第321條
犯竊盜罪而有左列情形之一者，處6月以上、5年以下有期徒刑：
一  於夜間侵入住宅或有人居住之建築物、船艦或隱匿其內而犯之
    者。
二  毀越門扇、牆垣或其他安全設備而犯之者。
三  攜帶兇器而犯之者。
四  結夥三人以上而犯之者。
五  乘火災、水災或其他災害之際而犯之者。
六  在車站或埠頭而犯之者。
前項之未遂犯罰之。


司法院資訊處製作；財團法人民間司法改革基金會備份。
